【裁判字號】    99,交聲,586
【裁判日期】    990511
【裁判案由】    違反道路交通管理處罰條例聲明異議
【裁判全文】
臺灣桃園地方法院交通事件裁定         99年度交聲字第586號
原處分機關  交通部公路總局新竹區監理所桃園監理站
異  議  人
即受處分人  甲○○
上列異議人因違反道路交通管理處罰條例案件，對於交通部公路
總局新竹區監理所桃園監理站民國99年3 月31日以桃監裁罰字第
裁52-DB0000000號違反道路交通管理事件裁決書所為之處分，聲
明異議，本院裁定如下：
    主  文
原處分撤銷。
甲○○汽車駕駛人，駕駛汽車經測試檢定酒精濃度超過規定標準
，處罰鍰新臺幣伍仟元，並應接受道路交通安全講習，壹年內不
得考領駕駛執照。
    理  由
一、本件原處分機關交通部公路總局新竹區監理所係以：異議人
    即受處分人（下稱異議人）甲○○於民國98年5 月8 日凌晨
    0 時33分許，飲酒後呼氣酒精濃度已達每公升0.84毫克，超
    出每公升0.55毫克之規定標準以上，猶駕駛車牌號碼JJ8-89
    3 號普通重型機車（下稱系爭機車）於道路，嗣於行經桃園
    縣大溪鎮○○路與仁德街口時，為桃園縣政府警察局交通隊
    大溪小隊員警攔檢查獲，即以異議人酒後駕車為由，依違反
    道路交通管理處罰條例第35條第1 項第1 款之規定掣單舉發
    ，繼經原處分機關依上開條文、違反道路交通管理事件統一
    裁罰基準及處理細則第43條、第44條及第67條等規定，而於
    99年3 月31日以桃監裁罰字第裁52-DB0000000號違反道路交
    通管理事件裁決書，裁處異議人罰鍰新臺幣（下同）45,000
    元，及1 年內不得考領駕駛執照在案。
二、聲明異議意旨略以：異議人固於上揭時地酒後駕駛系爭機車
    而為警攔檢開單舉發，惟異議人上開行為所涉公共危險案件
    ，業經本院以98年度桃簡字第1773號判處拘役40日，如易科
    罰金以新臺幣1,000 元折算1 日，異議人已易科罰金執行完
    畢，是原處分機關仍裁決異議人罰鍰45,000元，顯已重複處
    罰，爰依法聲明異議等語。
三、按汽車駕駛人飲用酒類或其他類似物後其吐氣所含酒精濃度
    超過每公升0.25毫克或血液中酒精濃度超過百分之0.05以上
    者，不得駕車，道路交通安全規則第114 條第2 款定有明文
    。又汽車駕駛人，駕駛汽車經測試檢定有酒精濃度超過規定
    標準者，處新臺幣15,000元以上60,000元以下罰鍰，並當場
    移置保管其車輛及吊扣其駕駛執照1 年；汽車駕駛人，有第
    35條第1 項規定之情形，應接受道路交通安全講習；汽車駕
    駛人違反本條例規定，應受吊扣駕駛執照處分，於汽車駕駛
    人係無駕駛執照駕車者，在所規定最長吊扣期間內，不得考
    領駕駛執照，道路交通管理處罰條例第35條第1 項第1 款、
    第24條第1 項第2 款及第67條第6 項分別定有明文。又依94
    年2 月5 日公布，95年2 月5 日施行之行政罰法第26條規定
    ：「一行為同時觸犯刑事法律及違反行政法上義務規定者，
    依刑事法律處罰之。但其行為應處以其他種類行政罰或得沒
    入之物而未經法院宣告沒收者，亦得裁處之。前項行為如經
    不起訴處分或為無罪、免訴、不受理、不付審理之裁判確定
    者，得依違反行政法上之義務規定裁處之」；同法第1 條規
    定：「違反行政法上義務而受罰鍰、沒入或其他種類行政罰
    之處罰時，適用本法。但其他法律有特別規定者，從其規定
    」。上開道路交通管理處罰條例第35條第1 項第1款 規定，
    係對行為人違反行政法上義務規定之行政罰，且該條例關於
    一行為同時觸犯刑事法律及違反行政法上義務規定者，並無
    特別規定，是汽車駕駛人一個酒後駕駛汽車行為，經測試檢
    定酒精濃度超過規定標準，而同時涉有刑法第185 條之3 公
    共危險罪嫌時，道路交通管理處罰機關除有行政罰法第26條
    第1 項但書得處以其他種類行政罰者之情形，得裁處其他種
    類行政罰外，關於罰鍰部分，即應依上開行政罰法第26條及
    道路交通管理處罰條例第10條規定移送地方法院檢察署處理
    ，除於移送後再有上開行政罰法第26條第2 項所定不起訴等
    事由，得依違反行政法上義務規定裁處之情形外，不得逕依
    道路交通管理處罰條例第35條第1 項第1 款規定，裁處行為
    人罰鍰之行政罰。
四、本件異議人上揭時地，酒後駕駛系爭機車，為警測得酒測值
    為0.84mg /L 之違規事實，業據異議人坦認不諱，並有本件
    舉發違規通知單、酒測紀錄表各1 份附卷可稽。又異議人因
    上開酒後駕車公共危險案件，業經本院以98年度桃交簡字第
    1773號判決判處拘役40日，如易科罰金以新臺幣1,000 元折
    算1 日確定，而異議人已於98年10月28日易科罰金執行完畢
    等節，有臺灣高等法院被告前案紀錄表、本院98年度桃簡字
    第1773號判決書影本、臺灣桃園地方法院檢察署98年度速偵
    字第3229號聲請簡易判決處刑書影本各1 份在卷可考，是異
    議人有駕駛系爭機車經測試檢定酒精濃度超過規定標準之違
    規事實，洵堪認定。而異議人於上揭時地酒後不能安全駕駛
    案件，既已於98年6 月22日經本院以98年度桃交簡字第1773
    號判處拘役40日，如易科罰金，以新臺幣1,000 元折算1 日
    ，並於98年10月28日易科罰金執行完畢，則揆諸前開說明，
    是異議人因同一酒後駕車行為同時觸犯刑事法律及違反行政
    法上義務，其中刑事部分既經判處罪刑執行完畢，基於「一
    事不二罰」原則，自不得再依行政規定逕行課與相同種類之
    裁罰。惟依94年12月28日修正公布，並自95年7 月1 日施行
    之道路交通管理處罰條例第35條第8 項規定；「... 前項（
    指有酒精濃度超過規定標準而駕駛車輛等情形）汽車駕駛人
    ，經裁判確定處以罰金低於本條例第92條第3 項所訂最低罰
    鍰基準規定者，應依本條例裁決繳納不足最低罰鍰之部分。
    」而依其性質道路交通管理處罰條例第35條第8 項應為行政
    罰法第26條第1 項之特別規定；是本件異議人就刑事案件所
    處之刑即拘役40日易科罰金執行完畢之金額既僅有40,000元
    ，則參照上開法文規定，異議人即須補繳該等不足部分之罰
    鍰即5,000 元（計算式為45 ,000-40,000＝5,000 ），始為
    適法（前揭臺灣高等法院暨所屬法院97年法律座談會研討結
    果亦同此意見），爰此，原處分機關逕以異議人酒精濃度超
    過規定標準，而對其裁處罰鍰超過5,000 元部分，與法即有
    未合。復本件異議人有違反道路交通管理處罰條第35條第1
    項規定之情形，依同條例第24條第1 項第2 款規定，異議人
    應接受道路交通安全講習，故原處分機關未裁處異議人應接
    受道路交通安全講習部分，亦有未恰。
五、綜上所述，原處分機關上開罰鍰及未諭知異議人應接受道路
    交通安全講習部分之行政裁罰，容有未洽，本院即無從予以
    維持。從而，異議人提出本件聲明異議為有理由，且因本件
    為一交通違規行為，罰鍰部分與吊扣處分及道路安全講習無
    從區分，自應由本院將原處分撤銷，自為裁罰如主文第2 項
    所示，以期適法。
六、依道路交通案件處理辦法第20條前段，裁定如主文。
中    華    民    國    99    年    5     月    11    日
                  交通法庭  法  官  蔡羽玄
以上正本證明與原本無異。
如不服本裁定，應於裁定送達後5 日內向本院提出抗告狀。
                            書記官  陳玉芳
中    華    民    國    99    年    5     月    14    日

司法院資訊處製作；財團法人民間司法改革基金會備份。
